臺北高等行政法院判決　　　　　　　　　　　　　　 九十年度訴字第五三六三號
　　　　　　　　　　　　　　　.
　　原　　　告　甲○○
　　訴訟代理人　丙○○
　　被　　　告　財政部臺北市國稅局
　　代　表　人　張盛和（局長）住同右
　　訴訟代理人　乙○○
右當事人間因八十七年度綜合所得稅事件，原告不服財政部中華民國九十年七月九日
台財訴字第０九０００三０五二一號訴願決定，提起行政訴訟。本院判決如左：
　　主  文
原告之訴駁回。
訴訟費用由原告負擔。
　　事  實
一、事實概要：
  緣原告於民國（下同）八十七年將其所有坐落台北市○○區○○路一一三號地下室
  、同路號一樓至八樓、同路一一五之一號、一一五之二號、一一五之三號、同路一
  一五號地下一層、地下二層、一樓、二樓、二樓之一、三樓、三樓之一、四樓、四
  樓之一、五樓、五樓之一、六樓、六樓之一、七樓、七樓之一、八樓及八樓之一，
  共計二十九間房屋，分別出租予成都大飯店股份有限公司（下稱成都飯店）及捷年
  股份有限公司（下稱捷年公司），供營業使用，申報八十七年度租賃所得新台幣（
  下同）七六九、五００元，顯較當地一般租金為低，被告初查遂依據當地一般租金
  標準，核定其租賃所得為三、五０六、四五七元，即增列其租賃所得二、七三六，
  九五七元，併課其當年度綜合所得總額為四、六四０、九五０元，淨額為四、一四
  九、二二一元。原告不服，申請復查結果，獲准依土地法第九十七條第一項規定核
  減，計核減租賃所得六００、三０三元，變更租賃所得為二、九○六、一五四元，
  核定綜合所得總額為四、０四０、六四七元，淨額為三、五四八、九一八元，原告
  仍未甘服提起訴願，經遭駁回，遂提起本件行政訴訟。
二、兩造聲明：
　(一)原告聲明：1.訴願決定、復查決定及原處分均撤銷。
              2.被告應將八十七年度綜合所得稅重行核定，並將溢繳稅款自繳納之
                日起加計利息退還。
  (二)被告聲明：駁回原告之訴。
三、兩造之爭點：原告出租之系爭房屋較當地一般租金為低，被告得否逕依所得稅法
                第十四條第一項第五類第五款及同法施行細則第十六條第三項，暨
                財政部八十八年一月二十八日台財稅第八八一八九五二九三號函釋
                或土地法第九十七條第一項規定調整計算原告之租賃所得？
　(一)原告主張之理由：
    1.按「凡有中華民國來源所得之個人，應就中華民國來源所得，依本法規定，課
      徵綜合所得稅。」，該法稱中華民國來源所得，係指下列各項所得「‧‧‧五
      、在中華民國境內之財產因租賃而取得之租金‧‧‧。」分別為所得稅法第二
      條及同法第八條第五款所明定。次查「所得稅徵收，以已實現之所得為限，不
      包括可能所得在內‧‧‧。」行政法院六十一年判字第三三五號足證，財產租
      賃，應徵收所得稅者，以已取得之租金為限，未曾受領之租金，自無先有繳納
      所得稅之義務。
    2.原告於八十七年將所有坐落台北市萬華區一一三號地下室，同路號一樓至八樓
      同路一一五之一號、一一五之二號、一一五之三號、同路一一五號地下一層、
      地下二層、一樓、二樓、二樓之一、三樓、三樓之一、四樓、四樓之一、五樓
      、五樓之一、六樓、六樓之一、七樓、七樓之一、八樓及八樓之一，共計二十
      九間房屋，分別出租予成都飯店及捷年公司，供營業使用，租予成都飯店計二
      十八間房屋，承租人與出租人雙方定有法院公證之租賃契約，成都飯店與捷年
      公司均依實際所支付之租金開立扣繳憑單，並申報營利事業所得稅租金支出，
      均與扣繳及申報租金支出金額相符。足證原告取得上開二十九間房屋租金，並
      無扣繳及申報不實之情事。被告未經詳查，逕依財政部頒布「八十七年度房屋
      及土地之當地一般租金標準」，核定租賃所得三、五０六、四五七元，即增列
      租賃所得二、七三六、九五七元，並將估列之租賃所得併課當年度所得稅。顯
      然違反所得稅法第八條第五款「財產因租賃而取得之租金」始應徵收所得稅，
      及所得稅之徵收，以已實現之所得為限，不包括可能所得在內之所得稅課稅原
      則。
  (二)被告主張之理由：
    1.按「財產出租，其約定之租金，顯較當地一般租金為低，稽徵機關得參照當地
      一般租金調整計算租賃收入。」、「本法第十四條第一項第五類第四款及第五
      款所稱當地一般租金，由當地主管稽徵機關查明報由省（直轄市）主管稽徵機
      關核定，並送財政部備查。」分別為行為時所得稅法第十四條第一項第五類第
      五款及同法施行細則第十六條第三項所明定。
    2.次按「八十七年度房屋及土地之當地一般租金標準(一)臺北市部分‧‧‧2.非住
      家用（含營業用）(1)一樓面臨馬路，依房屋評定現值之五十四％計算。‧‧‧
      (3)其餘，依房屋評定現值之三十％計算。」為財政部八十八年一月二十八日台
      財稅第八八一八九五二九三號函所明釋。
    3.原告於復查時主張系爭出租房屋建築老舊，其所在街廓之建築物，屋齡皆屬三
      十年以上之老舊建築物，又西門商圈沒落已屬不爭之事實，而系爭房屋位處八
      米單行道之成都路底，下接康定路，地屬繁華商圈外之邊陲，人潮自難聚集，
      且因系爭房屋為旅館設計，行業別即已設定，承租者以該屋經營旅館業，因建
      築物老舊、硬體設備差、當地停車不易、人潮少、景氣差等因素，招攬客人實
      屬不易，於承租人虧損經營之情況下，實不可能以被告初查核定之當地標準租
      金出租；又依土地法第九十七條第一項規定，系爭出租房屋租金之上限為一、
      二００、０００元，被告核定之租賃收入已超過上項規定等情；經查系爭二十
      九間出租房屋八十七年度課稅現值合計為一七、二一九、三五０元，其坐落基
      地八十七年度申報地價合計為三三、七六五、八一０元，是依土地法第九十七
      條第一項規定，核算系爭二十九間出租房屋本年度租金收入之上限為五、０九
      八、五一六元﹝計算式：（17,219,350＋33,765,810）×10%＝5,098,516﹞，
      非原告所稱之一、二００、０００元，合先陳明。查系爭二十九間房屋之出租
      情形，經重行計算原告之租賃收入為五、０九八、五一六元，租賃所得為二、
      九０六、一五四元﹝計算式：5,098,516×（1－43%）＝2,906,154﹞，與原核
      定租賃所得三、五０六、四五七元之差額六○○、三○三元，復查決定准予核
      減，尚無不當。
    4.原告於行政訴訟時訴稱被告依法核定增列之系爭租賃所得，違反所得稅法第八
      條第五款「財產因租賃而取得之租金」始應課徵綜合所得稅之規定云云；查同
      法第八條各款所規範者，係對中華民國來源所得所為之定義，而非就出租人與
      承租人間，因約定之租金顯較當地一般租金為低之情況加以規範，合先陳明。
      查，本件被告核定增列之系爭租賃所得所依據之法條，係所得稅法第十四條第
      一項第五類第五款暨其相關規定已如前述，並非原告所指摘之同法第八條第五
      款規定，故原告援引該條條文指摘被告違法課稅，顯不足取。
    5.經查本件系爭調整增列之租賃所得，係原告出租所有系爭二十九間房屋予成都
      飯店及捷年公司供營業使用，雙方雖訂有經法院公證之租賃契約，且成都飯店
      及捷年公司均已依法開立扣繳憑單並扣繳所得稅，然其雙方約定之租金，因顯
      較當地一般租金為低，有鄰近系爭房屋之其他房屋出租資料附卷可稽，被告爰
      依前揭所得稅法第十四條第一項第五類第五款及同法施行細則第十六條第三項
      ，暨財政部八十八年一月二十八日台財稅第八八一八九五二九三號函釋規定，
      依法調整增列原告租賃所得。
　　理  由
一、按「財產出租，其約定之租金，顯較當地一般租金為低，稽徵機關得參照當地一
    般租金調整計算租賃收入。」、「本法第十四條第一項第五類第四款及第五款所
    稱當地一般租金，由當地主管稽徵機關查明報由省（直轄市）主管稽徵機關核定
    ，並送財政部備查。」分別為行為時所得稅法第十四條第一項第五類第五款及同
    法施行細則第十六條第三項所明定。次按「八十七年度房屋及土地之當地一般租
    金標準(一)臺北市部分‧‧‧2.非住家用（含營業用）(1)一樓面臨馬路，依房屋評
    定現值之五十四％計算。‧‧‧(3)其餘，依房屋評定現值之三十％計算。」為財
    政部八十八年一月二十八日台財稅第八八一八九五二九三號函所明釋。再按「城
    市地方房屋之租金，以不超過土地及建築物申報總價額年息百分之十為限。」土
    地法第九十七條第一項定有明文。
二、原告主張：系爭出租房屋建築老舊，其所在街廓之建築物，屋齡皆屬三十年以上
    之老舊建築物，又西門商圈沒落已屬不爭之事實，而系爭房屋位處八米單行道之
    成都路底，下接康定路，地屬繁華商圈外之邊陲，人潮自難聚集，且因系爭房屋
    為旅館設計，行業別即已設定，承租者以該屋經營旅館業，因建築物老舊、硬體
    設備差、當地停車不易、人潮少、景氣差等因素，招攬客人實屬不易，於承租人
    虧損經營之情況下，實不可能以被告初查核定之當地標準租金出租；又依土地法
    第九十七條第一項規定，系爭出租房屋租金之上限為一、二００、０００元，被
    告核定之租賃收入已超過上開規定云云；惟查系爭二十九間出租房屋八十七年度
    課稅現值合計為一七、二一九、三五０元，其坐落基地八十七年度申報地價合計
    為三三、七六五、八一０元，有台北市稅捐稽徵處萬華分處查復之八十七年度房
    屋課稅現值及申報地價附原處分卷可稽，是依土地法第九十七條第一項規定，核
    算系爭二十九間出租房屋本年度租金收入之上限為五、０九八、五一六元﹝計算
    式：（17,219,350＋33,765,810）×10%＝5,098,516﹞，非原告所稱之一、二０
    ０、０００元，合先敘明。
三、經查本件系爭調整增列之租賃所得，係原告出租所有系爭二十九間房屋予成都飯
    店及捷年公司供營業使用，雙方雖訂有經法院公證之租賃契約，且成都飯店及捷
    年公司均已依法開立扣繳憑單並申報所得稅，然其雙方約定之租金，因顯較當地
    一般租金為低，有鄰近系爭房屋之其他房屋出租資料附卷可稽，被告爰依前揭所
    得稅法第十四條第一項第五類第五款及同法施行細則第十六條第三項，暨財政部
    八十八年一月二十八日台財稅第八八一八九五二九三號函釋之「八十七年度一般
    租金標準」，依法調整增列原告租賃所得。嗣因原告申請復查，主張系爭土地所
    處位置特殊，依「一般租金標準」核定租賃所得仍屬偏高，被告參酌附近土地租
    金行情，乃准依土地法第九十七條第一項規定予以核減，經重行計算原告之租賃
    收入為五、０九八、五一六元，租賃所得為二、九０六、一五四元﹝計算式：
    5,098,516×（1－43%）＝2,906,154﹞，與原核定租賃所得三、五０六、四五七
    元之差額六○○、三○三元，復查決定准予核減，經核尚無不當。
四、原告另訴稱：被告依法核定增列之系爭租賃所得，違反所得稅法第八條第五款「
    財產因租賃而取得之租金」始應課徵綜合所得稅之規定云云；惟查同法第八條各
    款所規範者，係對中華民國來源所得所為之定義，而非就出租人與承租人間，因
    約定之租金顯較當地一般租金為低之情況加以規範，查本件被告核定增列之系爭
    租賃所得所依據之法條，係所得稅法第十四條第一項第五類第五款暨其施行細則
    第十六條第三項等相關規定，已如前述，並非原告所指摘之同法第八條第五款規
    定，故原告援引該條條文指摘被告違法課稅，應無足取。
五、綜上所述，被告原處分依財政部頒布之「八十七年度一般租金標準」核定原告八
    十七年度之租賃所得為三、五０六、四五七元，復查決定依土地法第九十七條第
    一項規定予以核減為二、九○六、一五四元，併課當年度之綜合所得稅，經核認
    事用法並無違誤，訴願決定予以維持，亦無不合，原告仍執陳詞起訴請求撤銷，
    並請求被告應將八十七年度綜合所得稅重行核定，將溢繳稅款自繳納之日起加計
    利息退還原告，均無理由，應予駁回。
據上論結，本件原告之訴為無理由，爰依行政訴訟法第九十八條第三項前段，判決如
主文。
中　　華　　民　　國　　　九十一　　年　　　五　　　　月　　二十二　　　日
                            臺 北 高 等 行 政 法 院  第六庭
                                           審 判 長  法  官  林樹埔
                                                     法  官  李得灶
                                                     法  官  闕銘富
右為正本係照原本作成。
如不服本判決，應於送達後二十日內，向本院提出上訴狀並表明上訴理由，如於本判
決宣示後送達前提起上訴者，應於判決送達後二十日內補提上訴理由書（須按他造人
數附繕本）。
中　　華　　民　　國　　　九十一　　年　　　五　　　　月　　二十三　　　日
                                                     書記官  陳圓圓
